【裁判字號】    98,聲再,87
【裁判日期】    990128
【裁判案由】    確定界址
【裁判全文】
臺灣高等法院民事裁定                  98年度聲再字第87號
聲  請  人  甲○○
上列聲請人因與相對人新竹汽車客運股份有限公司間確定界址事
件，對於中華民國98年11月2日本院98年度聲再字第71號確定裁
定，聲請再審，本院裁定如下：
    主  文
聲請駁回。
聲請訴訟費用由聲請人負擔。
    理  由
一、聲請再審意旨略以：聲請人於民國（下同）81年新建新竹市
    ○○路22號房屋時留設法定空地，經主管機關新竹市政府依
    當時之地籍圖等資料核准將坐落新竹市○○段○○段13-6地
    號，面積6平方公尺部分之土地（下稱系爭13-6地號土地）
    列為法定空地之一部分，其法定空地之地上負擔並不因法院
    判決而消滅，惟本院84年度上更(二)字第351號判決及最高法
    院87年度臺上字第117號判決未察及此，竟與73年11月7日修
    正公佈之建築法第11條規定相悖，則該等判決顯有民事訴訟
    法第496條第1項第1款適用法規顯有錯誤之再審事由。又系
    爭13-6地號土地列為法定空地之證物及事實，於前訴訟程序
    事實審言詞辯論終結前即已存在，然未經法院斟酌，如經斟
    酌應可受較有利益之裁判，亦有同條項第13款之再審事由。
    再者，聲請人所受歷次裁判均屬不當，不足以維持，本院98
    年度聲再字第71號確定裁定（下稱原確定裁定）予以維持，
    即有民事訴訟法第496條第1項第1款、第13款之再審事由云
    云。另臺灣新竹地方法院（下稱新竹地院）89年度竹簡字第
    67號、93年度簡上字第14號民事確定判決，係根據本院84年
    度上更(二)字第351號、最高法院87年度臺上字第117號確定判
    決結果而為裁判，惟聲請人頃獲悉新竹市地政事務所於97年
    7月1日以新地測字第0970004757號函詢新竹地院請示上開確
    定判決，主文為聲請人所有新竹市○○段○○段9-3地號土地
    與相對人所有同段9-9地號土地界址如附圖所示AB連線，惟
    該附圖所示AB連線為72年地籍分割線，於80年恢復重測公告
    成果圖時更正為CD，上開A點與新竹市○○段○○段9-3地號
    土地毗鄰系爭13-6地號土地之地籍線，與80年恢復重測公告
    成果地籍線未相連，上開判決意旨是否應逕行以AB線段及AB
    線段延伸至新竹市○○段○○段9-3地號土地毗鄰系爭13-6地
    號土地之地籍更正成果？但新竹地院於97年7月24日回覆此
    非上開判決之訴訟標的，無既判力等語，新竹市地政事務所
    遂通知兩造達成具體協議後再憑辦理，可見本院84年度上更
    (二)字第351號、最高法院87年度臺上字第117號確定判決錯誤
    ，亦有民事訴訟法第496條第1項第1、13款再審事由云云，
    並聲明：(一)原確定裁定應予廢棄，廢棄部分改判如下：(1)本
    院98年度聲再字第59號、第41號、第16號、97年度聲再字第
    63號、第55號、第36號、97年度再字第34號、97年度聲再字
    第11號、第5號、96年度再字第82號、第74號、第61號、第5
    1號、第27號、96年度再字第1號、95年度再字第71號、第59
    號、第45號、第29號、第8號、94年度再字第90號（聲請狀
    誤載為92號）、第46號、第18號確定裁定、92年度再字第9
    號、91年度再字第69號、89年度再字第130號、第105號、第
    67號、第40號確定判決應予廢棄；(2)本院84年度上更(二)字第
    351號民事判決及最高法院87年度臺上字第117號確定判決應
    予廢棄；(3)請求判決確認相對人所有新竹市○○段○○段13-
    8地號土地（下稱系爭13-8地號土地），與聲請人所有系爭1
    3-6地號土地之界址，為如本院84年度上更(二)字第351號民事
    判決附圖所示CD二點之連接線；(4)相對人應將系爭13-8地號
    土地如本院84年度上更(二)字第351號民事判決附圖CD線部分
    所示面積21平方公尺部分之建物拆除，並返還該部分土地予
    聲請人，及給付聲請人自79年5月23日起至返還該部分土地
    之日止，每年新臺幣（下同）5萬3,993元之損害金；(二)聲請
    再審及前審之訴訟費用均由相對人負擔。
二、按對於確定裁定聲請再審，依民事訴訟法第507條準用同法
    第501條第1項第4款之規定，應表明再審理由，此為必備之
    程式，所謂表明再審理由，必須指明確定裁定有如何合於法
    定再審事由之具體情事始為相當。倘僅泛言有何條款之再審
    事由，而無具體情事者，難謂已合法表明再審理由。既未合
    法表明再審事由，即為無再審之事由，性質上無庸命其補正
    ，可認其再審之聲請不合法（最高法院60年臺抗字第688 號
    、61年度臺再字第137號、70年度臺再字第35號判例參照）
    。又當事人提起再審之訴或聲請再審，雖聲明係對某件再審
    判決或裁定為再審，但審查其再審訴狀理由，實為指摘原確
    定裁判或前次之再審裁判如何違法，而對該聲明不服之再審
    判決或裁定，則毫未指明有如何法定再審理由。此種情形，
    可認為未合法表明再審理由，逕以其再審（再審之訴或聲請
    再審）為不合法駁回之（最高法院69年度第3次民事庭會議
    決定(一)參照）。
三、經查，原確定裁定係以聲請人未表明再審理由，非屬合法而
    裁定駁回其聲請，聲請人固主張原確定裁定具有再審事由，
    惟其聲請再審意旨仍係一再指摘本院84年度上更(二)字第351
    號判決及最高法院87年度臺上字第117號判決，與73年11月7
    日修正公佈之建築法第11條規定相悖；且系爭土地列為法定
    空地之證物及事實，於事實審言詞辯論終結前即已存在，法
    院卻未予斟酌，如經斟酌應可受較有利益之裁判，認有民事
    訴訟法第496條第1項第1款、第13款之再審事由，並稱原確
    定裁定予以維持歷次裁判，應有相同之再審事由云云，惟聲
    請人既未表明原確定裁定本身有如何合於法定再審事由之具
    體情事，僅託言因維持歷次裁判，即有相同之再審事由，揆
    諸前揭說明，難認聲請人之聲請再審為合法，應予駁回。
四、據上論結，本件再審聲請為不合法，爰裁定如主文。
中    華    民    國    99    年    1     月    28    日
                  民事第十五庭
                      審判長法  官  林恩山
                            法  官  黃國忠
                            法  官  郭松濤
正本係照原本作成。
如不服本裁定應於送達後10日內向本院提出抗告狀，並繳納抗告
費新臺幣1,000元。
中    華    民    國    99    年    2     月    1     日
                            書記官  方素珍

司法院資訊處製作；財團法人民間司法改革基金會備份。
